【裁判字號】    90,台上,3724
【裁判日期】    900621
【裁判案由】    偽造有價證券
【裁判全文】
最高法院刑事判決                                九十年度台上字第三七二四號
    上  訴  人  台灣高等法院檢察署檢察官
    被      告  甲○○
    選任辯護人  李嘉典律師
右上訴人因被告偽造有價證券案件，不服台灣高等法院中華民國九十年二月十三日第
二審更審判決（八十九年度上更(二)字第六五一號，起訴案號：台灣士林地方法院檢察
署八十五年度偵字第九三八號），提起上訴，本院判決如左：
    主  文
上訴駁回。
    理  由
按刑事訴訟法第三百七十七條規定：上訴於第三審法院，非以判決違背法令為理由，
不得為之。是提起第三審上訴，應以原判決違背法令為理由，係屬法定要件。如果上
訴理由狀並未依據卷內訴訟資料，具體指摘原判決不適用何種法則或如何適用不當，
或所指摘原判決違法情事，顯與法律規定得為第三審上訴理由之違法情形，不相適合
時，均應認其上訴為違背法律上之程式，予以駁回。本件原判決以公訴意旨略稱：被
告甲○○於民國八十三年八月間，向台灣北區郵政管理局代領丁金隆所有第0000
000－0號帳戶之空白支票二十五張，乃與前妻蕭美情（另案審理）共同意圖為自
己不法之所有，將該等支票侵吞入己。並意圖供行使之用，由蕭美情擅自以丁金隆名
義簽發七張支票，其中六張面額計新台幣（下同）一百三十六萬八千元，持向張文城
調現，另一張面額三十二萬六千九百元，持向張許璧蘭調現。因認被告涉有刑法第三
百三十五條第一項之侵占罪、第二百十七條第二項之偽造印章罪及第二百零一條第一
項之偽造有價證券罪嫌。經審理結果，認為不能證明被告犯行，因而維持第一審諭知
其無罪之判決，駁回檢察官在第二審之上訴。已詳敘其綜合調查證據之結果，應為無
罪判決之心證理由。復說明：刑法第二百零一條第一項所謂偽造有價證券，以無權簽
發之人冒用他人名義簽發為要件；若行為人基於本人之授權，或其他原因有權簽發者
，則與無權之偽造行為不同。本件告訴人丁金隆所有票號第Ｅ0000000號至第
Ｅ0000000號及第Ｅ0000000號，面額共一百三十六萬八千元六張支票
，係由蕭美情背書向張文城調現；另票號第Ｅ0000000號，面額三十二萬六千
九百元支票，亦係由蕭美情持向張許璧蘭調現，已據證人張文城、張許璧蘭分別於第
一審證述無訛，且有該等支票影本附卷可稽。而該等支票發票人之印章係告訴人之印
鑑章，則經告訴人自承無異。按印鑑章為處分財產權之重要證件，依社會一般人之通
常觀念，若非告訴人與被告關係密切，殊不可能隨意交付印鑑章委託代領支票。茲告
訴人既陳稱：「他（即被告）以前有跟我借支票，我都蓋好印章給他，也簽好金額，
借過有六張左右」；「以前（蕭美情）有借過六、七張張左右，都是伊蓋好印章、簽
好金額才借的」等詞，核與被告所供：「丁與我及蕭女很熟，蕭女也常向丁借支票，
大家常往來」；「一開始是丁某開給蕭女，後來因次數頻繁，丁某有把整本支票交給
蕭女，每一本都二十五張，用幾本伊不知道，他們二人經常聯絡」之語大致相符。另
證人張許璧蘭亦證謂：「……除了這張支票，蕭（美情）還拿另二張丁（金隆）的支
票給我，也退票，蕭（美情）後來有拿其他票來換回去。蕭（美情）是用本票換回去
……，我剛剛所指另一張是台新支票，非郵局的，……郵局之票退票後，丁（金隆）
還打電話到公司，叫我支票要還蕭女，……我曾把錢匯入丁（金隆）郵局之帳戶」等
語。並有張許璧蘭提出之本票、明細表及協議書影本附卷可參。足見告訴人與被告夫
婦間早有支票之借貸關係，而告訴人亦為蕭美情所召集互助會之會員，其往來關係頻
繁。倘蕭美情交予張許璧蘭之郵局支票係偽造，退票後，告訴人理應向張許璧蘭索回
該張支票作為訴訟之憑據。然告訴人既未告訴張許璧蘭系爭支票為偽造，且未推卸其
發票人之責任，僅囑張許璧蘭將支票退還蕭美情，否則將對其不利等語。足徵蕭美情
因向告訴人借票使用，告訴人才委託被告到郵局代領支票；蕭美情借用告訴人之支票
，係有概括之授權，並非告訴人所稱之偽造行為。而被告代領支票交予蕭美情，亦為
告訴人所默許之行為。足徵本件純屬民事借貸糾葛，應循民事訴訟程序解決等情綦詳
。所為論斷俱有卷內證據資料足憑，從形式上觀察，原判決並無違背法令之情形存在
。查證據之取捨及證據之證明力如何，均屬事實審法院得自由裁量、判斷之職權，苟
其此項裁量、判斷，並不悖乎通常一般之人日常生活經驗之定則或論理法則，又於判
決內論其何以作此判斷之心證理由者，即不得任意指摘其為違法，據為提起第三審
上訴之合法理由。上訴意旨置原判決上開明確論斷於不顧，對原審取捨證據及證據證
明力判斷之審判職權行使，任憑己見，就原判決已說明之事項，再事爭執：證人張文
城於第一審已證稱系爭支票是被告拿到家裡向伊現，時間是票期前一天左右，分六次
調現，蕭女未去等語；而被告亦自承告訴人委託其代領支票時，並未言明將支票交予
蕭美情使用，當時蕭女也在場，足證被告對蕭美情擅自使用告訴人之支票，應係知情
，原判決諭知其無罪，顯有判決理由不備之違誤云云。第查：證人張文城於另案偵查
中已證謂：系爭支票係蕭美情拿來向伊調現者（見台灣台北地方法院檢察署八十五年
度偵字第九二八二號不起訴處分書），其前後證述情節已有歧異，而張文城之妻鮑梅
嬌亦證謂：不識告訴人，是蕭美情拿告訴人之支票來向我們調現等情。酌之蕭美情於
八十三年十二月十五日第二次調現時第一張支票早已退票（退票日八十三年十二月二
日）；八十四年一月十五日第四次調現時，前三張支票亦已全部退票情形以觀。益見
證人張文城於第一審中所證：系爭支票是被告拿到家裡向伊調現，時間是票期前一天
左右，分六次調現，蕭女未去等語，即有所不實。原判決雖未說明證人張文城第一審
中之證詞何以不足採取之理由，然稽諸卷內相關卷證參互印證，此項證述究於判決主
旨無生影響，即不得據為提起第三審上訴之適法理由。至告訴人雖未明示同意將支票
交予蕭美情使用。但原判決已說明蕭美情借用支票，係經告訴人概括之授權，而被告
代領支票交予蕭美情，亦為告訴人所默許之行為，已詳敘其論證之理由，尤無判決理
由欠備之違誤。是上訴意旨所指摘者均為單純事實上之爭辯，顯與法律規定得為第三
審上訴理由之違法情形，不相適合。揆諸首開說明，其上訴為違背法律上之程式，應
予駁回。
據上論結，應依刑事訴訟法第三百九十五條前段，判決如主文。
中      華      民      國     九十     年      六      月    二十一    日
                              最高法院刑事第五庭
                                  審判長法官  紀  俊  乾
                                        法官  黃  正  興
                                        法官  劉  介  民
                                        法官  陳  東  誥
                                        法官  張  春  福
      右正本證明與原本無異
                                              書  記  官
中      華      民      國     九十     年      六      月    二十六    日


司法院資訊處製作；財團法人民間司法改革基金會備份。
